【裁判字號】    97,消債抗,24
【裁判日期】    971118
【裁判案由】    更生事件之抗告
【裁判全文】
臺灣臺南地方法院民事裁定            97年度消債抗字第24號
抗  告  人  乙○○
                        號
上列抗告人聲請消費者債務清理事件，對於中華民國97年7月2日
本院97年度消債更字第355號裁定提起抗告，本院裁定如下：
    主  文
抗告駁回。
抗告程序費用新台幣壹仟元由抗告人負擔。
    理  由
一、本件抗告意旨略以：
（一）原裁定認為抗告人所陳其民國96年雖在官方所申報之財產
      資料無收入所得，抗告人係依靠幫朋友買賣油品賺取佣金
      以為收入來源，來支付債務協商金額，而認抗告人在積欠
      新台幣（下同）200餘萬元無擔保債務，每月尚須還款約2
      萬元，經濟生活應已窘迫，惟其猶能取得資金預先支付油
      品貨款，足見抗告人另有資金來源，顯有隱匿之嫌，然查
      抗告人之油品買賣流程，係汽車保養廠向抗告人叫貨，抗
      告人轉向上游廠商訂貨，貨送達時，再由抗告人送給客戶
      ，每個月整理帳款向客戶請款，而客戶付款方式，並不固
      定，有時給現金，有時給支票，票期通常為4至6個月不等
      ，也有更長的，因此抗告人預付上游廠商貨款時，亦是以
      小部分現金及大部分長期支票來預付週轉，並非以大額現
      金來預先支付油品貨款，故在後來經濟拮据時，無法繼續
      採此模式週轉，僅得結束此種賺取佣金之收入來源，原審
      未詳加調查並給予抗告人說明之機會，即遽以認定抗告人
      顯有其他資金來源，而認抗告人有隱匿之嫌，似有疏漏。
（二）原裁定認抗告人曾於88年5月21日設立「宗輜有限公司」
      擔任負責人，該公司於91年10月2日歇業，嗣其配偶郭秀
      麗於92年4月7日另成立「勤立企業社」獨資商號，迄於97
      年5月14日始停業，前開「宗輜有限公司」、「勤立企業
      社」登記營業項目完全相同，且其配偶郭秀麗自93年7月9
      日即在毅承股份有限公司工作，則其配偶是否確有於固定
      工作期間之外另尚實際經營勤立企業社，實有可疑，且抗
      告人於勤立企業社亦領有薪資，而認抗告人亦有參與勤立
      企業社之經營，則抗告人之收入來源非僅於「幫朋友買賣
      油品而已」，惟查，抗告人配偶所成立之「勤立企業社」
      ，非如原裁定所認於97年5月14日始停業，實係於96年1月
      起即未營業，且於96年5月4日起開始停業，原審之所以認
      為「勤立企業社」於97年5月14日始停業，係因依商業登
      記法第16條之規定，停業期間最長不得超過1年，故於停
      業1年後，須重新再辦理停業登記，並非如原裁定所認於
      97年5月14日始停業，而原審未詳加調查並給予抗告人說
      明之機會，即率以認定抗告人之收入來源非僅於「幫朋友
      買賣油品而已」，原裁定顯有疏漏。
（三）原審以抗告人所提出之京城銀行活期儲蓄存摺中，抗告人
      於97年1月份，其帳戶存入金額共202,860元，97年2月份
      存入金額共91,600元，97年3月份存入金額共175,090元，
      97年4月份存入金額共65,650元，97年5月份存入金額共80
      ,935 元，且存入摘要大部分係「本交」、「次交」，屬
      支票兌領，而認抗告人除薪資收入外，尚有其他所得，抗
      告人對自己收入狀況顯未據實說明，然承前所述，抗告人
      95、96年從事之油品買賣，所收之客戶貨款，大部分係長
      期支票，抗告人兌領該些長期支票，皆係以抗告人之京城
      銀行活期儲蓄存摺，故該帳戶才有前述不等之金額存入，
      抗告人於兌領完畢後，尚須將兌領金額轉存入京城銀行之
      另一帳戶（帳號:0000000000000、戶名：勤立企業社郭秀
      麗），作為支付油品買賣貨款之預付金，因抗告人本身無
      多餘之金額作為油品買賣之預付金，僅得借用其配偶所成
      立之「勤立企業社」開立之長期支票，作為油品買賣之週
      轉，故抗告人實未隱匿其他收入來源。
二、按更生之聲請有下列情形之一者，應駁回之：三債務人經法
    院通知，無正當理由而不到場，或到場而不為真實之陳述，
    或拒絕提出關係文件或為財產變動狀況之報告，消費者債務
    清理條例第46條第3款定有明文。
三、經查，本院於97年11月10日通知抗告人到場調查抗告人自96
    年1月起至97年10月止，有無經營事業，抗告人答稱：沒有
    等語。惟查，抗告人於97年1月至5月間，曾向訴外人永晏欣
    企業有限公司、禾森企業社、世鉅汽車儀器有限公司、甲○
    ○等購買汽車修護工具等物品，業據訴外人永晏欣企業有限
    公司、禾森企業社、世鉅汽車儀器有限公司、甲○○函復在
    卷，抗告人陳稱：自96年1月起至97年10月止，未經營事業
    云云，顯係虛偽不實。抗告人雖辯稱：上開物品是我朋友叫
    我幫他買的；我都是開勤立企業社的票給他們（指永晏欣企
    業有限公司等）云云，然查，倘上開物品僅係抗告人之朋友
    託抗告人代為購買，衡情抗告人應會以其朋友交付之現金支
    付貨款，然抗告人卻大部分均開立勤立企業社之支票支付貨
    款，此與抗告人之前幫朋友買賣油品賺取佣金之交易模式相
    同，可見上開物品應係抗告人為賺取佣金所購買，抗告人並
    非單純無償代其朋友購買。是抗告人陳稱：上開物品係其無
    償幫朋友購買；其自96年1月起至97年10月止，並未經營事
    業云云，顯係虛偽不實。
四、綜上所述，抗告人經本院通知到場調查收入來源，其到場竟
    不為真實之陳述，依消費者債務清理條例第46條第3款之規
    定，自應駁回抗告人更生之聲請。從而，原裁定駁回其更生
    聲請，並無不合。抗告意旨仍指摘原裁定不當，求予廢棄另
    為裁定，為無理由，應予駁回。
五、據上論結，本件抗告為無理由，依消費者債務清理條例第15
    條，民事訴訟法第495條之1第1項、第449條第1項、第95條
    、第78條，裁定如主文。
中    華    民    國    97    年    11    月    18    日
                  民事第一庭    審判長法  官  楊清安
                                      法  官  孫玉文
                                      法  官  蘇正賢
以上正本係照原本作成。
本裁定不得抗告。
中    華    民    國    97    年    11    月    18    日
                                      書記官  陳美萍


司法院資訊處製作；財團法人民間司法改革基金會備份。
